【裁判字號】    90,台上,4520
【裁判日期】    900725
【裁判案由】    妨害自由等罪
【裁判全文】
最高法院刑事判決                                九十年度台上字第四五二○號
    上  訴  人  甲○○
右上訴人因妨害自由等罪案件，不服台灣高等法院台南分院中華民國八十八年四月三
十日第二審判決（八十八年度上訴字第一六三號，起訴案號：台灣嘉義地方法院檢察
署八十七年度偵字第一二九四號），提起上訴，本院判決如左：
    主  文
原判決關於甲○○妨害自由部分撤銷，發回台灣高等法院台南分院。
其他上訴駁回。
    理  由
一撤銷發回（即甲○○妨害自由）部分
本件原判決認定：上訴人甲○○前因強盜罪，經法院判處有期徒刑十五年，嗣裁定減
為有期徒刑十年，於民國八十三年十二月五日執行完畢，仍不知悔改。又因李黃梅芳
積欠債務未還，乃於八十六年七月二十日零時許，夥同與其有共同犯意聯絡之毛震裕
（業經原審判刑定讞），前往嘉義縣水上鄉龍德村一三五號李黃梅芳經營之「夜都理
髮廳」，擬找李黃梅芳解決，因未遇李黃梅芳，竟共同強押該理髮廳店員賴居佑上車
，並命其帶領前往尋找李黃梅芳，而以此非法方法剝奪賴居佑之行動自由，隨即駕車
往台南縣白河鎮方向行駛，途中又於嘉義市○○路「歐香釣蝦場」，另搭載綽號「石
頭」之不詳姓名成年男子，在台南縣白河鎮某山區共同徒手毆打賴居佑成傷後（傷害
部分未據告訴），復強載賴居佑上車折回上開「夜都理髮廳」，適李黃梅芳自外返回
店內，因李黃梅芳仍表示無力償債，上訴人即與毛震裕及綽號「石頭」之男子，共同
毆打李黃梅芳成傷後離去（傷害部分亦未據告訴）等情，因而維持第一審論上訴人以
共同以非法方法，剝奪人之行動自由罪，累犯，處有期徒刑陸月之判決，駁回上訴人
在第二審之該部分上訴。固非無見。
惟按被害人之指訴，係以使被告受刑事處罰為目的，是其陳述是否與事實相符，仍應
調查其他證據以資審認。本件原判決認定上訴人有前揭妨害自由之犯行，係以被害人
賴居佑之指訴及賴居佑與李黃梅芳均被毆打成傷等情，為其所憑之證據。然依卷內資
料，被害人賴居佑固於警訊及檢察官偵查中，指稱：遭上訴人及毛震裕等人毆打成傷
等語，然未據提出任何憑證，且為上訴人與毛震裕始終否認，是其受傷一節，仍屬被
害人陳述之範疇，原審未調查其他必要之補強證據，以資明瞭，已有未合；至於李黃
梅芳為上訴人毆打成傷部分，雖為上訴人所承認，然依原判決之認定，上訴人與毛震
裕等人係於妨害被害人賴居佑之行動自由終了後，因見李黃梅芳已返回上開理髮廳，
李黃梅芳復表示無力償債，始予以毆打，倘屬無訛，李黃梅芳事後被打受傷，與上訴
人在此之前，有無妨害被害人賴居佑行動自由之本件待證事實，究竟有如何之關聯，
而得據為認定上訴人妨害自由部分之基礎，亦有疑義。原審未予詳察究明，遽為不利
於上訴人之論斷，非無調查職責未盡及判決理由不備之違背法令。上訴意旨執以指摘
，非無理由，應認原判決此部分有撤銷發回之原因。
二上訴駁回（即甲○○重利）部分
按刑事訴訟法第三百七十六條所列各罪之案件，經第二審判決者，不得上訴於第三審
法院，法有明文。本件關於上訴人甲○○重利部分，原審係維持第一審依刑法第三百
四十四條論處罪刑之判決，核屬刑事訴訟法第三百七十六條第一款之案件。依首開說
明，既經第二審判決，自不得上訴於第三審法院，上訴人竟一併提起上訴，顯為法所
不許，此部分應予駁回。
據上論結，應依刑事訴訟法第三百九十七條、第四百零一條、第三百九十五條前段，
判決如主文。
中      華      民      國     九十     年      七      月    二十五    日
                              最高法院刑事第十一庭
                                  審判長法官  林  增  福
                                        法官  邵  燕  玲
                                        法官  吳  昆  仁
                                        法官  陳  世  雄
                                        法官  謝  俊  雄
      右正本證明與原本無異
                                              書  記  官
中      華      民      國     九十     年      七      月    三十一    日


司法院資訊處製作；財團法人民間司法改革基金會備份。
